【裁判字號】    91,交簡上,147
【裁判日期】    920714
【裁判案由】    公共危險
【裁判全文】
臺灣臺北地方法院刑事判決                      九十一年度交簡上字第一四七號
    上  訴  人
    即  被  告  甲○○
右列上訴人因公共危險案件，不服本院台北簡易庭九十年度北交簡字第三五０二號，
中華民國九十一年四月三十日第一審刑事簡易判決（檢察官聲請簡易判決處刑案號：
台灣台北地方法院檢察署九十年度偵字第一五三二四號），提起上訴，本院管轄之第
二審合議庭判決如左：
    主  文
上訴駁回。
    事  實
一、甲○○於民國九十年六月十六日凌晨，在台北市○○○路與民生東路附近某處飲
    用酒類，已達不能安全駕駛動力交通工具之程度後，仍騎乘車號ＨＶ五－五五六
    號機車行駛，嗣於同日凌晨四時二十三分許，行經台北市中山區○○○路○段一
    三四號附近時為警查獲，經測試甲○○呼氣中所含酒精濃度為每公升零點八三毫
    克。
二、案經台北市政府警察局中正第二分局報請台灣台北地方法院檢察署檢察官聲請簡
    易判決處刑。
    理  由
一、訊據被告雖不否認其於右開時、地飲用酒類之事實，惟辯稱：其遭警查獲時並未
    騎車，而係停在路邊上廁所時被警察攔查的，且上廁所的地方跟車子最少離三十
    公尺，那天雖然打算騎車，但還沒有騎車；其機車係停在汀州路與中正橋中間，
    且停了有三個小時以上，期間係去ＫＴＶ唱歌云云。然查：
  (一)就被告是否有騎乘機車乙節，證人即查獲被告右開犯罪事實之警員王炳川到庭結
    證稱：「（法官：九十年六月十六日是否查獲甲○○酒後駕車？請說明當時狀況
    ？）當時我們在重慶南路、廈門街一一四巷口立有臨檢站，甲○○從汀州路右轉
    重慶南路要往中正橋方向，可能看到我們警察有路檢所以機車慢慢停下來，我們
    後面有兩個同事在涵洞附近就把他們攔下來。」「（法官：你有親眼看到被告騎
    車？）有。」「（法官：大概看他騎車多長距離？）從他汀州路出來就有看到一
    直看到他停下來地方是重慶南路一三四號前都有騎車，」「（法官：被告騎車有
    無異樣？）就是因為他從汀州路右轉出來時有停頓一下，本來騎車比較快，看到
    我們以後，就變成慢的，我們就覺得有問題才攔查。被告的意思是說他看到我們
    就下來，這樣就不算騎車，必須要我們直接查獲他正在騎車才算。而且引擎是熱
    的，這個我有親自摸。」等語明確，有本院九十二年二月十八日訊問筆錄在卷可
    參，足證被告確有騎乘機車行駛之行為。
  (二)被告雖以前詞置辯，然查：(1)被告於警詢時，即承認有騎乘機車之事實，有卷附
    九十年六月十六日警詢筆錄在卷可參，則其於本件審理時翻易前詞，已難輕信；
    (2)被告被查獲時，機車停係放在柏油路上，且機車車身與人行道平行並非垂直，
    該人行道邊緣並劃有紅線之事實，除經本院勘驗採證錄影帶無誤外（卷附本院九
    十一年六月十三日勘驗筆錄參照），並為被告所自承（本院九十二年六月三十日
    審判筆錄參照）。按此停放機車之方式，與一般機車停放於柏油路面時，車身多
    與人行道垂直，且應盡量避免停放於紅線旁而遭取締之情形有違；況即便被告於
    停放機車後係至ＫＴＶ唱歌，則其應知機車停放時間非短，亦不可能以前述方式
    停放機車三小時以上。而前述之停車方式，更與證人王炳川所證稱：被告係於在
    行駛中遭攔查而停車之可能停車方式相符，益證證人王炳川之證詞應屬真實，被
    告前揭所辯並不可採；(3)另證人張榮宇雖結證稱其確實於該日與被告搭乘同一部
    計程車至南海路口，被告即行下車，但亦證稱不知被告下車後有無騎乘機車，則
    其顯然不能證明被告並無駕車之事實，從而，被告前述辯詞不足採信，其確係於
    騎乘機車之際遭警員攔查之事實，足以認定。
  (三)至就被告呼氣中之酒精濃度為每公升零點八三毫克乙節，亦有酒精濃度測試單附
    卷可稽。按刑法第一百八十五條之三所規定服用酒類，不能安全駕駛動力交通工
    具而駕駛者，應負刑事責任，揆其立法目的本在藉抽象危險犯之犯罪構成要件，
    以嚇阻酒後駕車者對道路交通安全之危害。而所謂不能安全駕駛之認定，並無一
    定之數值可供界定，而係由法院以一般社會通念之客觀標準，足生公共危險時即
    足。經查，目前行政機關所取締酒後駕車之參考標準，係依法務部於八十八年五
    月十日邀集司法院刑事廳、交通部、行政院衛生署、內政部警政署及中央警察大
    學等機關開會，所為凡呼氣酒精濃度逾每公升含０．五五毫克時，即屬不能安全
    駕駛之決議，上開會議決議本身固僅屬檢警取締酒後駕車之參考，尚無拘束法院
    之效力，惟以上開會議決議所採之標準，係參考美國、德國及日本等國家所進行
    之酒精濃度與精神狀態之測試實驗，亦即，各項實驗均發現凡呼氣中酒精濃度達
    每公升０．五五毫克時，就人之生理方面，已產生視覺反應遲鈍、影像不能集中
    、同時不能看清前方路況及車旁照後鏡等狀況，及駕駛能力已受有影響、肇事率
    已為一般正常人之十倍之事實，則以呼氣中酒精濃度逾每公升０．五五毫克作為
    判定駕駛人能否安全駕駛之標準，係有科學上之證明，而得為本院判斷之依據；
    次查，行為人飲酒後如其呼氣酒精濃度達於每公升０．五毫克時，即有反應較慢
    、感覺減低並影響駕駛中度之中毒症狀，此有行政院國軍退除役官兵輔導委員會
    台北榮民總醫院八十八年八月五日（八八）北總內字第二六八六八號函一紙附本
    院卷可稽，且行為人飲酒後其呼氣中酒精濃度如已達於每公升０．五五毫克，其
    肇事率為一般未飲酒者之十倍，此亦有中央警察大學交通學系暨交通管理研究所
    教授蔡志中之研究報告一紙附本院卷可憑，故被告經警測試其呼氣酒精成份為０
    ．八三毫克，依照前述說明，當已達到服用酒類後不能安全駕駛動力交通工具之
    狀態；況被告遭警查獲時，有多話之情形，亦有刑法第一百八十五條之三案件測
    試觀察記錄表等在卷可考，足以佐證被告已陷於不能安全駕駛動力交通工具之事
    實。
  (四)從而，本件被告服用酒類，不能安全駕駛動力交通工具而駕駛之犯行，已足認定
    。
二、核被告所為，係犯刑法第一百八十五條之三醉態駕駛罪。原審以被告前開犯行之
    事證明確，依刑法第一百八十五條之三、第四十二條第二項、及罰金罰鍰提高標
    準條例第二條之規定，量處被告罰金一萬四千元，並諭知易服勞役之折算標準，
    其認事、用法及量刑均尚稱妥適，被告猶以前詞置辯，並無理由，自應將其上訴
    駁回。
據上論斷，應依刑事訴訟法第四百五十五條之一第一項、第三項、第三百六十八條，
判決如主文。
本案經檢察官周治正到庭執行職務
中      華      民      國    九十二    年      七      月     十四     日
                                    臺灣臺北地方法院交通法庭
                                        審判長法  官  劉壽嵩
                                              法  官  洪文慧
                                              法  官  林鴻達
右正本證明與原本無異。
本件不得上訴。
                                              書記官  石幸代
中      華      民      國    九十二    年      七      月     十四     日


司法院資訊處製作；財團法人民間司法改革基金會備份。
